【裁判字號】    98,抗,90
【裁判日期】    981223
【裁判案由】    本票裁定
【裁判全文】
臺灣高雄地方法院民事裁定                98年度抗字第90號
抗  告  人  丙○○
            乙○○
相  對  人  甲○○
                        2
上列抗告人因與相對人間本票裁定強制執行事件，對於中華民國
98年10月9 日本院98年度司票字第6927號第一審裁定提起抗告，
本院管轄之第二審合議庭裁定如下：
  主  文
抗告駁回。
抗告程式費用新臺幣壹仟元由抗告人負擔。
  理  由
一、抗告意旨均略以：系爭本票並非抗告人所簽發，抗告人與相
    對人素不相識，相對人亦從未對抗告人提示系爭本票請求票
    款。系爭本票顯然是他人偽造，觀其簽名或要求其提出是否
    已提示之證據，於形式上即可輕易得知，原審不查，以粗糙
    之形式審查，不當核給相對人上述裁定，為此爰提起本件抗
    告，請求廢棄原裁定。
二、按執票人向本票發票人行使追索權時，得聲請法院裁定後強
    制執行，票據法第123 條定有明文。又本票執票人依上開規
    定聲請法院裁定許可對發票人強制執行，係屬非訟事件，此
    項聲請之裁定，僅依非訟事件程序，就本票形式上之要件是
    否具備，以審查強制執行許可與否，並無確定實體上法律關
    係存否之效力，如發票人就票據債務之存否有爭執時，應由
    發票人提起確認之訴，以資解決，亦有最高法院56年台抗字
    第714 號及57年台抗字第76號判例意旨可資參照。
三、經查：
  （一）相對人主張其執有抗告人共同簽發如原裁定所示發票日
        期分別為民國（下同）96年11月13日、96年11月16日、
        96年11月28日，票面金額總計新臺幣（下同）720,000
        元之本票3 紙（下稱系爭本票），並免除作成拒絕證書
        ，經屆期向抗告人提示而未獲兌現，遂依票據法第123
        條聲請裁定許可強制執行等情，業據相對人提出與其所
        述相符之系爭本票3 紙為證，經本院依形式上審核系爭
        本票應記載事項均記載齊備，並無票據無效情形存在，
        且由系爭本票內容依其記載形式觀之，確係以抗告人名
        義共同簽發，抗告人既為發票人，自應負發票人責任，
        原裁定依據相對人所提出本票為形式上判斷，據以准許
        強制執行，並無違誤。
  （二）抗告意旨雖辯稱系爭本票非抗告人所簽發乃係偽造，抗
        告人與相對人素不相識云云而為爭執。惟查，抗告人上
        述情節縱使屬實，應屬相對人得否享有實體上權利義務
        之爭執，然依首開說明，非訟程序法院僅得就本票裁定
        聲請強制執行是否符合形式上要件為審酌，並於符合法
        定形式要件下為許可強制執行之裁定。是抗告人上開辯
        解，非本件非訟程序所得加以審究，抗告人應另循訴訟
        程序解決。從而，原審裁定准予強制執行，核無不合，
        抗告人猶執前詞，指摘原裁定不當，為無理由，應予駁
        回。
四、又按非訟事件，依法應由關係人負擔費用者，法院裁定命關
    係人負擔時，應一併確定其數額；非訟事件程序費用之負擔
    ，有相對人者，準用民事訴訟法有關訴訟費用之規定，非訟
    事件法第24條第1 項及第21條第2 項定有明文。本件抗告業
    經駁回在案，依上開法條規定，本院應予確定訴訟費用額。
    茲因抗告人提起本件抗告，除繳納抗告費1,000 元外，未有
    其餘訴訟費用之支出。是以，本件應由抗告人負擔之訴訟費
    用額確定為1,000 元。
五、據上論結，本件抗告為無理由，依非訟事件法第46條、第21
    條第2 項、第24條第1 項，民事訴訟法第495 條之1 第1 項
    、第449 條第1 項、第78條，裁定如主文。
中    華    民    國    98    年    12    月    23    日
                            臺灣高雄地方法院鳳山分庭
                                審判長法  官  楊富強
                                      法  官  林意芳
                                      法  官  何悅芳
以上正本係照原本作成。
如不服本裁定應於送達後10日內向本院提出再抗告狀，並繳納再
抗告費新台幣1000元。再為抗告應以適用法規顯有錯誤為理由，
並經本院之許可，該許可以原裁定所涉及之法律見解具有原則上
重要性者為限。
中    華    民    國    98    年    12    月    23    日
                                      書記官  陳俐嫺


司法院資訊處製作；財團法人民間司法改革基金會備份。
